【裁判字號】    90,訴,67
【裁判日期】    900525
【裁判案由】    毒品危害防制條例
【裁判全文】
臺灣桃園地方法院刑事判決                              九十年度訴字第六七號
    公訴人  臺灣桃園地方法院檢察署檢察官
    被  告  甲○○
右列被告因違反毒品危害防制條例案件，經檢察官提起公訴（八十九年度毒偵字第六
一三四號），本院判決如左：
        主  文
甲○○連續施用第一級毒品，累犯，處有期徒刑玖月；又施用第二級毒品，累犯，處
有期徒刑肆月；應執行有期徒刑拾壹月。
        事  實
一、甲○○前曾於民國八十五年間因違反麻醉藥品管理條例案件，經本院判處有期徒
    刑四月確定，於八十五年九月二日易科罰金執行完畢。猶不思悔改，又因非法施
    用毒品案件，經依本院八十七年度毒聲字第一四五九號裁定送觀察、勒戒後，認
    無繼續施用毒品之傾向，由臺灣桃園地方法院檢察署檢察官於八十八年五月三十
    一日以八十八年度偵字第二六一六號為不起訴處分確定後，再因非法施用第一級
    毒品海洛因，經依本院八十八年度毒聲字第七九九號裁定送觀察、勒戒後，認有
    繼續施用傾向，而由本院以八十八年度訴字第七九九號判處有期徒刑八月確定。
    詎仍不知悔戒，復基於施用第一級毒品海洛因之概括犯意，自八十九年十月初某
    日起至八十九年十月十六日止，連續在桃園縣、市其所駕駛之自用小客車上，將
    海洛因摻入香菸點火吸食之方式，施用第一級毒品海洛因；又於八十九年十月十
    六日回溯九十六小時內之某一時段，在台灣地區某不詳處所非法施用第二級毒品
    安非他命一次，嗣於八十九年十月十六日十六時三十分許為警在台北縣土城市○
    ○路○段三十七號查獲。
二、案經台北市政府警察局文山第一分局移送臺灣桃園地方法院檢察署檢察官偵查起
    訴。
        理  由
一、訊據被告甲○○坦承於右揭時、地施用第一級毒品海洛因之事實不諱，惟矢口否
    認有施用第二級毒品安非他命之犯行。辯稱略以：自八十五年觀察、勒戒出所後
    即未再施用安非他命，可能是被查獲的前三、五天在貨櫃廠工作時，有一位朋友
    在旁吸食安非他命，因而吸到二手安非他命云云。經查：被告為警查獲後，於八
    十九年十月十六日十九時接受採尿送驗結果，確呈嗎啡陽性反應，此有台北市立
    療養院煙毒尿液檢驗報告書暨法務部調查局檢驗通知書各一紙附卷可稽，而海洛
    因係嗎啡經化學合成之半人工合成品，經吸食或注射進入人體，藉由人體之代謝
    作用分解成嗎啡後，由尿液排出人體，故於尿液中以嗎啡成分檢出，足認被告上
    開自白與事實相符。次查被告上開尿液，經台北市立療養院以螢光偏極免疫分析
    法及薄層層析法檢驗結果，呈安非他命陽性反應，有該院煙毒尿液檢驗報告書一
    紙在卷可參，本院為求慎重，再將其尿液送法務部調查局檢驗，經該局以螢光偏
    極免疫分析法篩檢，復以極精密之氣相層析質譜儀分析法為進一步確認後，亦呈
    甲基安非他命陽性反應，有該局檢驗通知書一紙在卷可按，按氣相層析質譜儀分
    析法乃目前就藥物篩檢結果必須進一步確認時所最常採用之確認方法，因此在良
    好的操作條件下，以氣相層析質譜儀作藥物及其代謝物之定性及定量分析，幾乎
    不會有偽陽性反應產生，此有行政院國軍退除役官兵輔導委員會台北榮民總醫院
    八十三年四月七日（八三）北總內字第○三○五九號函可稽，是被告之尿液經以
    上開三種檢驗方法為初驗及複驗確認後，已足認定其尿液中確有安非他命陽性反
    應，要屬無疑。次按吸入含有甲基安非他命或毒品之二手煙，在文獻上雖尚無能
    否由尿液中檢驗出甲基安非他命或煙毒反應之研究報告，然按法務部調查局第六
    處檢驗甲基安非他命或煙毒案件經驗研判，若非長時間與吸毒者直接相向且存心
    大量吸入吸毒者所呼出之煙氣，以二手煙中可能存在之低劑量甲基安非他命或煙
    毒，應不致在尿液中檢驗出煙毒或甲基安非他命反應，此有法務部調查局第六處
    （八三）發技一字第一九六０號函示見解可資參照，而甲基安非他命經口服投與
    後，約百分之七十於二十四小時內自尿中排出，在正常情況下，四十八小時後，
    尿中濃度可降低至幾乎測不到，由於目前國內尿液中甲基安非他命之檢驗僅鑑定
    是否呈陽性反應尚未檢定其含量，且甲基安非他命成分之檢出與其投與方式、投
    與量、個人體質、採尿時間及檢測儀器之精密度等諸多因素有關，惟依上述資料
    推斷，最長可能不會超過四日等節，亦有行政院衛生署藥物食品檢驗局八十一年
    二月八日（八一）藥檢壹字第○○一一五六號函及（八一）藥檢壹字第八一○九
    二○六號函敘甚明。是被告在本院審理時辯稱：被查獲之前三、五天在貨櫃廠工
    作時，有一位朋友在旁吸食安非他命，可能因此吸到二手安非他命云云，則由其
    可能吸入之量甚寡及距其採尿時已隔三、五日之期間以觀，依上開法務部及衛生
    署函文，自不可能因此於其尿液中檢驗出甲基安非他命陽性反應，被告所辯顯不
    足採，而由前揭衛生署函文堪認被告確曾於採尿前九十六小時內有施用安非他命
    之行為。又被告前因施用毒品案件，經依本院八十七年度毒聲字第一四五九號裁
    定送觀察、勒戒後，認無繼續施用毒品之傾向，由臺灣桃園地方法院檢察署檢察
    官於八十八年五月三十一日以八十八年度偵字第二六一六號為不起訴處分確定後
    ，再因非法施用第一級毒品海洛因，經依本院八十八年度毒聲字第七九九號裁定
    送觀察、勒戒後，認有繼續施用傾向，而由本院以八十八年度訴字第七九九號判
    處有期徒刑八月確定，有台灣高等法院被告全國前案紀錄表、台灣桃園地方法院
    檢察署檢察官不起訴處分書、本院刑事判決各一份在卷可考，是被告三犯施用毒
    品毒品危害防制條例第十條之罪，洵堪認定。
二、按海洛因、安非他命分別為毒品危害防制條例第二條第二項第一款、第二款所示
    之第一級毒品、第二級毒品，被告予以施用，係犯同條例第十條第一項之施用第
    一級毒品罪、同條第二項之施用第二級毒品罪，其於施用第一級毒品海洛因前後
    及施用第二級毒品安非他命前，分別持有第一級毒品海洛因、第二級毒品安非他
    命之低度行為，分別為施用之高度行為所吸收，不另論罪。又其多次施用第一級
    毒品犯行，時間緊接，方法相同，觸犯構成要件相同之罪，顯係基於概括犯意反
    覆為之，為連續犯，應論以一罪，並加重其刑。其所犯上開二罪，犯意各別，行
    為互殊，罪名有異，應予分論併罰。又被告曾因違反麻醉藥品管理條例案件，經
    本院判處有期徒刑四月確定，於八十五年九月二日易科罰金執行完畢，有台灣高
    等法院被告全國前案紀錄表一份在卷可憑，其於受有期徒刑執行完畢後，五年內
    再犯本件有期徒刑以上之罪，為累犯，並依法加重其刑。爰審酌被告所犯雖係自
    殘行為，惟其因多次施用毒品經送觀察、勒戒及強制戒治後，仍未能戒除毒癮，
    屢屢再犯，顯見其素行非佳，意志不堅，易受外界誘惑，及犯後態度尚稱良好等
    一切情狀，就所犯各罪量處如主文所示之刑，並定其應執行刑，以資懲儆。希被
    告此次能深切醒悟，痛下決心革除惡習，勿再重蹈覆轍，而有負國家為助成其戒
    斷毒癮所付出之社會成本與殷切期待。
四、公訴意旨另稱：被告基於概括之犯意，自八十八年十一月二日判決確定後起至八
    十九年十月十六日回溯九十六小時前止，連續在桃園市等處施用第二級毒品安非
    他命，又自八十八年十一月二日判決確定後起至八十九年十月初某日前間，連續
    施用第一級毒品海洛因，而分別涉有毒品危害防制條例第十條第一項、第二項之
    罪嫌云云。惟訊之被告僅坦承於被查獲前半個月左右即八十九年十月初某日至同
    年十月十六日止有施用第一級毒品海洛因之行為，並否認有施用第二級毒品安非
    他命之犯行。茲查被告為警查獲時所採之尿液經檢驗雖呈安非他命陽性反應，然
    一般人施用第二級毒品安非他命後採集尿液可得驗出之時間最長不會超過九十六
    小時，此有前開行政院衛生署藥物食品檢驗局（八一）藥檢壹字第○○一五六號
    函可參，是被告於八十九年十月十六日所採尿液經鑑定呈安非他命陽性反應，亦
    僅足以證明被告在為警查獲前之九十六小時內有施用第二級毒品安非他命一次之
    行為，而未足以證明被告自八十八年十一月二日起至八十九年十月十六日回溯九
    十六小時前之間有多次施用第二級毒品安非他命之行為。另公訴人亦未能舉證證
    明被告自八十八年十一月二日起至八十九年十月初某日前間有多次施用第一級毒
    品海洛因之犯行，而海洛因經施用進入人體後，其代謝物嗎啡平均可檢出時限約
    為二十六小時，有行政院衛生署藥物食品檢驗局（八一）藥檢壹字第八一一四八
    八五號函可考，從而被告於上揭時間所採之尿液雖經檢驗呈嗎啡陽性反應，亦僅
    足證明被告在為警查獲前二十六小時內有施用海洛因一次之行為，而被告亦僅坦
    承於被查獲前半個月起即八十九年十月初某日起至被查獲之凌晨止有施用海洛因
    ，從而上開驗尿報告尚不足以證明被告自八十八年十一月二日起至八十九年十月
    初某日前間有連續施用第一級毒品海洛因之犯行，應認公訴人所指上開犯嫌均屬
    不能證明，然公訴人既認此與本院論罪科刑部分有連續犯之裁判上一罪關係，爰
    不另為無罪之諭知。
五、據上論斷，應依刑事訴訟法第二百九十九條第一項前段，毒品危害防制條例第十
    條第一項、第二項、第二十條第三項前段，刑法第十一條前段，第五十六條、第
    五十一條第五款，判決如主文。
本案經檢察官錢明婉到庭執行職務。
中      華      民      國      九十    年      五    月      二十五    日
                                台灣桃園地方法院刑事第五庭
                                    審判長法  官  范清銘
                                    法  官  楊得君
                                          法  官  鍾淑慧
右正本證明與原本無異。
如不服本判決，應於判決送達後十日內，向本院提出上訴狀。
                                          書記官  吳一凡
中      華      民      國      九十    年      五    月      二十九    日
附論罪科刑依據之法條：
毒品危害防制條例第十條
施用第一級毒品者，處六月以上五年以下有期徒刑。
施用第二級毒品者，處三年以下有期徒刑。


司法院資訊處製作；財團法人民間司法改革基金會備份。
